【裁判字號】    99,簡,558
【裁判日期】    991029
【裁判案由】    加給
【裁判全文】
臺北高等行政法院判決
                                       99年度簡字第558號
原      告  甲○○
被      告  國防部軍醫局
代  表  人  ○○○(局長)
上列當事人間加給事件，原告不服公務人員保障暨培訓委員會中
華民國○年○月○日○公審決字第○○○號復審決定，提起行政
訴訟，本院判決如下：
    主  文
原告之訴駁回。
訴訟費用由原告負擔。
    事實及理由
一、程序事項：
    本件因屬關於公法上財產關係之訴訟而涉訟，經調查其涉訟
    標的之金額為新臺幣（下同）130,658 元，係在40萬元以下
    ，依行政訴訟法第229 條第1 項第3 款規定，應適用簡易程
    序，本院並依同法第233 條第1 項規定，爰不經言詞辯論，
    逕行裁判。
二、事實概要：
    原告前於民國（下同）○年○月○日至○年○月○日任被告
    醫務計畫處資訊處理職系○○○○○，原經被告按公務人員
    專業加給表（下稱專業加給表）（二十）規定核給專業加給
    。○年○月間，被告查得原告不符合上開專業加給表（二十
    ）所訂支領要件，爰自○年○月○日起，停止核發該項專業
    加給，並向其追繳○年○月○日起至○年○月○日止溢領之
    專業加給差額8 萬元。嗣行政院以95年7 月25日院授研綜字
    第0950014634號函核定，同意被告設置資訊小組，被告始依
    其資訊小組設置要點第5 點規定，自同年月1 日起發放該項
    專業加給。原告於○年○月○日以申訴書向被告請求返還前
    經追繳之專業加給8 萬元，並給付○年○月○日至○年○月
    ○日期間之專業加給差額50,658元，亦即○年○月○日至○
    ○年○月○日（下稱系爭期間）之專業加給差額共計130,65
    8 元，經被告以○年○月○日國醫計畫字第○○○○○○○
    ○○號函否准所請。原告不服，經提起復審遭駁回，遂提起
    本件行政訴訟。
三、本件原告主張：
  (一)按專業加給表（二十）適用對象２規定，各資訊機構（單位
    ）資訊專業領取專業資訊加給須同時符合以下三要件：(1)依
    組織法、組織條例、組織通則、組織規程所設之資訊機構，
    或行政院核定或由直轄市政府及縣（市）政府依授權核定以
    任務編組型態所設之資訊機構；(2)職務歸列「資訊處理職系
    」；(3)實際從事電子資料處理作業之專業人員。被告於94年
    間擅自認定醫務計畫處資訊小組不符組織法定位，不得領取
    資訊專業加給，惟依大院97年度簡字第437 號判決意旨，被
    告自行限縮解釋認定原告不符合專業加給表（二十）之要件
    ，追回原告○年○月○日至○年○月○日期間資訊專業加給
    8 萬元，且短發原告○年○月○日至○年○月○日期間資訊
    專業加給50,658元，應屬違法不當。
  (二)復審決定顯然錯誤理解被告組織法規授權規範體系，忽略被
    告組織條例自91年3月1日公布施行起，即屬組織法所設之資
    訊機構：
  1.被告係國防部所屬單位，其設置之組織法依據為91年3月1日
    公布施行之組織條例，該條例第1 條規定：「本條例依國防
    部組織法第9 條之1 規定制定之。」是被告組織條例即為被
    告之組織法規。而被告辦事細則第1 條規定：「本細則依國
    防部軍醫局組織條例第13條規定訂定之。」是91年3 月1 日
    公布施行辦事細則，亦屬被告之組織法規。
  2.查被告辦事細則第5條第9款規定，醫務計畫處掌理被告及其
    所屬機構醫務資訊作業之規劃及督導事項。基此，被告醫務
    計畫處並非單純依被告辦事細則設置之資訊單位，而係由被
    告組織條例授權由被告辦事細則第3條、第9條設置之資訊單
    位，自91年3月1日起即屬依被告組織法規所設之資訊機構。
    故依本院97年度簡字第437 號判決意旨，被告醫務計畫處自
    91年3 月1 日起即符合公務人員加給給與辦法及專業加給表
    （二十）規定，屬於依被告組織條例所設之資訊機構，要屬
    無疑。只要符合職務歸列「資訊處理職系」、實際從事電子
    資料處理作業之專業人員，均應得依專業加給表（二十）規
    定領取資訊專業加給。
  3.被告醫務計畫處非屬專業加給表（二十）之適用對象欄要件
    ２之(1)後段規定之「經行政院核定或由直轄市政府及縣（市
    ）政府依授權核定以任務編組型態所設之資訊機構」。基此
    ，被告95年7月1日簽准後始恢復給付原告專業資訊加給，係
    錯誤解釋適用法律，蓋被告醫務計畫處縱未經簽准核定，法
    律性質上自始均屬依組織法、組織條例設置之資訊機構，就
    先前違法收回及短發之資訊專業加給，自應給付予原告等情
    。並聲明求為判決撤銷復審決定及原處分。
四、被告則以：
  (一)本院97年度簡字第437 號判決之前提已限於依組織法規所設
    或依核定以任務編組所設資訊機構（單位），始有專業加給
    表（二十）之適用，然本件原告僅係任職於被告從事資訊業
    務，此實非依組織法、組織條例、組織通則、組織規程所設
    之資訊機構：
  1.查原告○年○月○日至○年○月○日雖係任職於被告非資訊
    機構之醫務計畫處、職系為「資訊處理職系」之○○○○○
    ，從事資訊業務。然被告組織條例中，並無資訊機構之設置
    ，原告僅係依照被告於組織條例第13條之授權所自行訂定之
    辦事細則第5 條第9 點規定，從事資訊業務。
  2.次查本院97年度簡字第437 號判決之案例事實，係88年10月
    12日修正公布之台北縣政府組織自治條例第5 條第15款即已
    規定：「本府設下列局、室，分別掌理下列事項：研究發展
    考核室：掌理綜合設計規劃、研究發展、管制考核、推動為
    民服務及資訊電腦化等事項。」易言之，前述判決之前提乃
    為專業加給表（二十）之適用前提仍為「須以該機構或單位
    係依組織法規所設或依核定以任務編組所設者」，是本件原
    告任職於被告醫務計畫處資訊處理職系○○○○○，並無如
    前述判決之案例事實有組織法之依據，故前述判決之前提與
    本案不同，實不得比附援引之。職故，本件原告僅以其係任
    職於被告醫務計畫處資訊處理職系○○○○○，且實際從事
    電子資料處理作業云云，即驟認其符合專業加給表（二十）
    之適用對象，顯係誤解本院97年度簡字第437 號判決意旨，
    實不足採。
  (二)復查專業加給表（二十）係依據公務人員加給給與辦法所制
    定，而依據公務人員加給給與辦法第3條第2款所指之組織法
    規，即限於「組織法、組織條例、組織通則、組織規程、組
    織準則及組織自治條例。」此由該條文修正草案說明，特別
    將「處務規程」及「辦事細則」等文字刪除可證，是觀諸公
    務人員加給給與辦法第3條第2款之修正過程，修正者實已有
    所選擇，僅限於該款所指之組織法規，始有公務人員加給給
    與辦法之適用，是依「明示其一，排除其他」之法理，「處
    務規程」及「辦事細則」顯非公務人員加給給與辦法所稱之
    組織法規等語，資為抗辯。並聲明求為判決駁回原告之訴。
五、兩造之爭點：原告前所任職被告醫務計畫處資訊處理職系○
    ○○○○，是否符合專業加給表（二十）規定核給專業加給
    之要件？
六、本院之判斷：
  (一)按公務人員俸給法第18條第1項規定：「本法各種加給之給
    與條件、類別、適用對象、支給數額及其他事項，由考試院
    會同行政院訂定加給給與辦法辦理之。」依該法授權訂定之
    公務人員加給給與辦法第3 條規定：「本辦法所用名詞意義
    如下：一、加給：指公務人員俸給法第5 條所定之職務加給
    、技術或專業加給及地域加給三種。二、組織法規：指組織
    法、組織條例、組織通則、組織規程、組織準則及組織自治
    條例。……」同辦法第5 條第1 項規定：「職務加給、技術
    或專業加給均依其銓敘審定職等支給。但權理人員，依權理
    之職務在職務列等表上所列最低職等支給。」同辦法第13條
    復規定：「本辦法各種加給之給與條件、類別、適用對象、
    支給數額，依行政院所訂各種加給表辦理。」爰此，專業加
    給表係依據前揭俸給法第18條及公務人員加給給與辦法第13
    條分層授權而來，人事行政局基於職權，審酌各種加給之種
    類及性質，分別訂定其給與條件、類別、適用對象、支給數
    額，而為合理之區隔，並依行政程序報請行政院核定後實施
    ，故專業加給表屬經法律授權行政院訂定之合法有效法規命
    令。又依專業加給表（二十）適用對象２規定：「各機關資
    訊機構（單位）專業人員支領本項加給須同時符合以下三項
    要件：(1)依組織法、組織條例、組織通則、組織規程所設之
    資訊機構，或經行政院核定或由直轄市政府及縣（市）政府
    依授權核定以任務編組型態所設之資訊機構。(2)職務歸列「
    資訊處理職系」。(3)實際從事電子資料處理作業之專業人員
    （不含從事電子資料建檔、登錄之操作人員）。」。
  (二)查原告前於○年○月○日至○年○月○日任被告醫務計畫處
    資訊處理職系○○○○○，原經被告依專業加給表（二十）
    適用對象２之規定核給專業加給。惟被告○年○月間以原告
    不符合專業加給表（二十）所訂支領要件為由，自○年○月
    ○日起，停止核發該項專業加給，並向原告追繳○年○○月
    ○日起至○年○月○日期間所支領之專業加給8 萬元。嗣行
    政院以95年7 月25日院授研綜字第0950014634號函同意被告
    設置資訊小組，被告始依其資訊小組設置要點第5 點之規定
    ，自同年月1 日起發放該項專業加給等情，為兩造所不爭執
    ，並有被告醫務管理處94年9 月2 日簽呈、國防部95年8 月
    3 日莊華字第0950004897號令附卷可稽( 見被告提出之相關
    卷宗第41-42 頁、第46-49 頁) 。
  (三)次查，依91年2月6日公布、同年3月1日施行之被告組織條例
    第3 條、第4 條第1 項規定，「本局掌理國軍下列事項：一
    、軍醫政策、制度之規劃事項。二、軍醫人員之訓練、考核
    及經歷管理事項。三、國軍醫院診療作業、人力、獎助之規
    劃及其經營、管理事項。四、國軍醫療保健及研究發展之規
    劃、督導及管制事項。五、國軍衛生勤務與衛材補給之規劃
    、督導及管制事項。六、其他軍醫事項。」、「本局設下列
    單位，分別掌理前條所列事項：一、醫務管理處。二、醫務
    計畫處。三、醫療保健處。四、藥政管理處。五、衛勤整備
    處。」然該組織條例未明確劃分各處之職掌範圍，而係於該
    組織條例第13條授權訂定之。被告辦事細則第2 章規定各處
    職掌範圍，其中第5 條明定原告所任職之醫務計畫處掌理事
    項為：「一、軍醫政策、制度之規劃及策訂事項。二、軍醫
    組織編裝（含組織再造）之規劃、核議及督導事項。三、國
    軍醫療機構經營機制與績效管理之規劃、核議及督導事項。
    四、本局及所屬機構中、長期發展計畫之核議及督導事項。
    五、國軍生產及服務作業基金醫療作業之規劃、核議及督導
    。六、國軍醫勤獎助金之規劃及核議事項。七、國軍衛生統
    計相關業務之規劃、管理及督導事項。八、全民健康保險醫
    療業務之協調、督導及執行事項。九、本局及其所屬機構醫
    務資訊作業之規劃及督導事項。一○、綜理研考業務事項。
    一一、其他有關醫務計畫事項。」準此，被告組織條例中並
    未設置資訊機構（單位），核與專業加給表（二十）適用對
    象２：「各機關資訊機構（單位）專業人員支領本項加給…
    。」之規定未合，且原告所任職之醫務計畫處所掌理之事項
    ，已如前述，尚難認其為資訊機構（單位）。參以被告於國
    防部95年8 月3 日莊華字第0950004897號令核定被告資訊小
    組兼職任務編組設置要點及員額業務執掌表，並依該設置要
    點第5 點規定自95年7 月1 日施行等情，亦可認被告在95年
    7 月1 日之前，並無經行政院核定以任務編組型態所設之資
    訊機構（單位）。基此，原告主張被告醫務計畫處係屬依組
    織法規設置之資訊機構（單位），原告得依專業加給表（二
    十）之規定支領專業加給云云，尚非可採。至原告所舉本院
    97年度簡字第437 號判決，其情節與本件不同，本院自不受
    拘束。
  (四)綜上所述，原處分以原告於系爭期間所任職之被告醫務計畫
    處，非屬依組織法規或經行政院核定以任務編組型態設置之
    資訊機構（單位），不符合專業加給表（二十）支領專業加
    給之規定，被告否准原告請求系爭期間資訊專業加給之給與
    ，並無違法，復審決定予以維持，核無不合。原告訴請撤銷
    ，為無理由，應予駁回。
七、據上論結，本件原告之訴為無理由，依行政訴訟法第98條第
    1項前段，判決如主文。
中    華    民    國    99    年    10    月    29    日
                  臺北高等行政法院第二庭
                                    法  官  徐瑞晃
上為正本係照原本作成。
本件以訴訟事件所涉及之法律見解具有原則性者為限，始得於本
判決送達後20日內向本院提出上訴狀並表明上訴理由，如已於本
判決宣示後送達前提起上訴者，應於判決送達後20日內補具上訴
理由（均按他造人數附繕本），且經最高行政法院許可後方得上
訴。
中    華    民    國    99    年    10    月    29    日
                                    書記官  李依穎

司法院資訊處製作；財團法人民間司法改革基金會備份。
